臺灣高等法院民事裁定　　　　　　　　 100年度抗字第1304號
抗　告　人　凌耀欽
抗　告　人　呂理脩
相　對　人　林口仁愛不動產有限公司
法定代理人　任重光
相　對　人　林小萍
　　　　　　池清雄
上列當事人間假扣押事件，抗告人對於中華民國100年7月26日臺
灣桃園地方法院100年度事聲字第89號裁定，各自提起抗告，本
院裁定如下：
    主      文
原裁定主文第一、二、三、五項關於准抗告人凌耀欽供擔保對抗
告人呂理脩假扣押及抗告人呂理脩得供反擔保免為或撤銷假扣押
暨聲請費用之裁定均廢棄。
上開廢棄部分，抗告人凌耀欽在原法院之異議駁回。
抗告人凌耀欽之抗告駁回。
異議及抗告費用均由抗告人凌耀欽負擔。
    理      由
一、抗告人凌耀欽於民國（下同）100年5月23日向原法院聲請就
    相對人林口仁愛不動產有限公司（下稱仁愛不動產公司）、
    林小萍、池清雄及抗告人呂理脩之財產在新臺幣（下同）2,
    453萬元之範圍內為假扣押，經該院司法事務官以100年度司
    裁全字第639號裁定駁回後，凌耀欽不服，聲明異議，原法
    院認凌耀欽聲請對呂理脩為假扣押，於法尚屬有據，應予准
    許，至於就仁愛不動產公司、林小萍、池清雄部分，因未為
    相關釋明，自不能准許，乃廢棄上開裁定關於呂理脩部分，
    並准許凌耀欽以1,000萬元為呂理脩供擔保後，得對於呂理
    脩之財產在2,453萬元之範圍內，予以假扣押；呂理脩亦得
    以2,453萬元為凌耀欽供擔保或提存後，免為或撤銷上開假
    扣押，並駁回凌耀欽其餘部分之聲明異議。
二、凌耀欽之抗告意旨略以：凌耀欽前經友人介紹認識仁愛不動
    產公司之營業員林小萍，經林小萍協同冠榮不動產有限公司
    之業務員呂冠緯及中華民國社會保險權益促進協會分會長王
    建榮，對凌耀欽聲稱：有桃園縣變更南崁新市鎮都市計畫「
    配合蘆竹鄉新行政園區暨航空城捷運線建設計畫整理開發計
    畫」，即坐落桃園縣蘆竹鄉○○○段586-36、586-27、586-
    41、586-40地號之土地（下稱系爭土地）將出售，並佯稱將
    來價值無可計數等語。凌耀欽因信任林小萍並全權委託其代
    為調查相關產權及土地狀況，並不疑有他而與系爭土地所有
    權人呂理脩（代理人為池清雄）簽訂房地產買賣契約（下稱
    系爭買賣契約），約定系爭土地之買賣總價金為2,453萬元
    ，並辦理過戶登記完畢；嗣凌耀欽欲出售系爭土地時，始發
    現系爭土地非屬都市計畫範圍內之土地。據上，仁愛不動產
    公司、林小萍、池清雄、呂理脩顯為達到賤地高售之目的，
    疑似有計畫性地共同欺騙凌耀欽，而將無法作為建築使用之
    河川區土地及賤價之農業區土地，以高價售予凌耀欽；事實
    上，系爭土地原所有權人呂理脩從頭到尾都未曾出現，完全
    由代理人池清雄處理一切買賣相關事宜，是呂理脩似為登記
    之人頭。又凌耀欽一經發現被騙即寄發存證信函請林小萍出
    面協商解決，但其一再推諉卸責後更避不見面，凌耀欽只好
    委請律師發函致仁愛不動產公司、林小萍、池清雄、呂理脩
    ，函告解除系爭買賣契約並回復原狀，然渠等均未予回應，
    顯見有逃匿無蹤並隱匿財產之嫌，是仁愛不動產公司、林小
    萍、池清雄、呂理脩出於共同犯意之聯絡，施行詐術致使凌
    耀欽以顯不相當之價格購買系爭土地，凌耀欽自得依侵權行
    為之法律關係請求仁愛不動產公司、林小萍、池清雄、呂理
    脩負連帶損害賠償之責，原裁定未見及此，僅准許凌耀欽對
    呂理脩之假扣押聲請，自有未洽；況凌耀欽已就仁愛不動產
    公司、林小萍、池清雄、呂理脩之犯罪事實，提出告訴，然
    偵查程序曠日廢時，若待起訴後再進行保全程序恐為時已晚
    ，且頃聞池清雄為前開犯行後，已積極轉移其資產，另林小
    萍經凌耀欽屢次通知催告，全然不為回應，確有脫產之虞，
    為免凌耀欽日後求償無門，爰請求亦准對仁愛不動產公司、
    林小萍、池清雄之財產在2,453萬元之範圍內予以假扣押云
    云。
三、呂理脩之抗告意旨略以：凌耀欽就本案「請求之原因」實未
    能提出釋明，蓋凌耀欽所主張乃以其受「詐欺」為由，欲對
    呂理脩解除系爭買賣契約，然凌耀欽同時亦自承關於系爭土
    地之買賣，呂理脩均委由池清雄代理簽約，且其受池清雄之
    言語詐騙，顯見凌耀欽未與呂理脩有過交談聯繫，縱認池清
    雄確有詐欺行為，但凌耀欽既未能釋明呂理脩明知或可得而
    知該詐欺行為，亦未能證明呂理脩與池清雄有共同侵權行為
    之犯意聯絡，誠不知其主張得解除系爭買賣契約之法律依據
    為何？再者，凌耀欽對於「假扣押之原因」猶更加不能釋明
    ，僅主張「呂理脩收受上開律師函文後，迄今仍拒未出面」
    ，此與浪費隱匿財產、增加負擔，或就其財產為不利益之處
    分，將成為無資力之狀態、移住遠方或逃匿無蹤之情形根本
    不同；甚且呂理脩於收受凌耀欽所寄發之律師函後，根本沒
    有拒不出面，而於100年6月24日即有委請律師回覆前開函文
    ，可見凌耀欽對於「假扣押之原因」並非僅為釋明不足，根
    本係「釋明欠缺」，並不能以供擔保之方式補正等語。
四、按債權人就金錢請求或得易為金錢請求之請求，欲保全強制
    執行者，得聲請假扣押。假扣押，非有日後不能強制執行或
    甚難執行之虞者，不得為之。請求及假扣押之原因應釋明之
    ，民事訴訟法第522條第1項、第523條第1項、第526條第1項
    定有明文。而所謂假扣押之原因，依同法第523條第1項規定
    ，係指日後有不能強制執行或甚難執行之虞或應在外國為強
    制執行之情形，如債務人浪費財產，增加負擔，或就其財產
    為不利益之處分，將成為無資力之狀態，或將移住遠地、逃
    匿無蹤、隱匿財產等是。債權人就假扣押之原因，依法有釋
    明之義務，亦即須提出可使法院信其主張為真實之證據，必
    待釋明有所不足，而債權人陳明願供擔保或法院認為適當者
    ，法院始得定相當之擔保，命供擔保後為假扣押，若債權人
    未釋明假扣押之原因，即不符假扣押之要件（最高法院94年
    度臺抗字第156號、97年度臺抗字第649號、98年度臺抗字第
    517號裁定參照）。又債權人不得未為任何釋明，而全以擔
    保代其釋明之責，且如釋明不足無法由債權人供擔保以補足
    之，法院仍應駁回債權人之聲請，非一經債權人陳明願供擔
    保，即當然准為假扣押。
五、經查，凌耀欽於原法院主張仁愛不動產公司、林小萍、池清
    雄、呂理脩共同使用詐術，致其陷於錯誤而以顯不相當之價
    格購買系爭土地，應依侵權行為負損害賠償責任，而聲請本
    件假扣押，固據提出呂冠緯及王建榮之名片、授權書、系爭
    土地買賣契約書、都市計畫截圖、存證信函、律師函等件（
    以上均影本，見原法院100年度司裁全字第639號卷第7至14
    頁、原法院卷第4至7頁）為憑，足認凌耀欽已釋明其請求之
    原因。惟就仁愛不動產公司、林小萍、池清雄、呂理脩有何
    日後不能強制執行或甚難執行之虞之假扣押原因，凌耀欽於
    原法院並未提出任何可即時調查之證據，以供釋明，而抗告
    至本院僅稱「頃聞池清雄為前開犯行後，已積極轉移其資產
    ，另林小萍經凌耀欽屢次通知催告，全然不為回應，確有脫
    產之虞」云云，並附以臺灣桃園地方法院檢察署通知、池清
    雄之財政部臺灣省北區國稅局財產歸屬資料清單及99年度各
    類所得資料清單（以上均影本，見本院卷第11至19頁），然
    檢察署之通知僅能就凌耀欽曾提出告訴一節為釋明，而前開
    資料清單係記載池清雄於100年5月31日僅有投資1筆且於98
    年度並無任何所得，亦未能說明「池清雄已積極轉移其資產
    」；何況無固定資產及不動產，或未有任何所得之個人，並
    不當然合於假扣押之原因，尚難以此即認池清雄有陷於無資
    力或脫產等積極減少財產之行為，而准予對其為假扣押。另
    關於林小萍部分，縱使其對凌耀欽之通知催告，未予置理，
    但凌耀欽並未釋明林小萍現存之既有財產已瀕臨成為無資力
    或與凌耀欽之債權相差懸殊或財務顯有異常而難以清償債務
    之情形（最高法院100年度臺抗字第61號裁定參照），仍不
    符假扣押之要件，不應准許。至於仁愛不動產公司部分，凌
    耀欽於本件抗告未為任何敘明，對假扣押原因亦無釋明，其
    抗告為無理由，自不待言。從而凌耀欽對於仁愛不動產公司
    、林小萍、池清雄並未盡其釋明假扣押原因之責，不符假扣
    押之要件，雖其陳明願供擔保以代釋明，然依前開說明，仍
    屬不應准許。原法院裁定駁回凌耀欽此部分之聲明異議，核
    無違誤，凌耀欽之抗告意旨指摘原裁定不當，求予廢棄，為
    無理由，應予駁回。
六、其次，呂理脩提起抗告主張其並未拒不出面，而於100年6月
    24日即委請律師回覆凌耀欽於同年月3日所發之律師函，有
    該律師函及郵局回執附卷可稽（以上均影本，見本院卷第35
    、36頁），此與原裁定以「呂理脩收受上開律師函文後，迄
    今仍拒未出面」之理由，而准許凌耀欽聲請對呂理脩部分之
    假扣押，即有未合；況對於債權人之通知催告，未予置理，
    依前所述，並非假扣押之原因，而凌耀欽亦未提出任何證據
    釋明其對呂理脩具有假扣押之原因，自不符假扣押之要件，
    雖其陳明願供擔保以代釋明，惟依上開說明，仍屬不應准許
    。原裁定不察，遽為准許，容有未合，呂理脩抗告意旨指摘
    原裁定此部分不當，求予廢棄，為有理由，爰由本院予以廢
    棄，並駁回凌耀欽聲明異議。
七、據上論結，本件凌耀欽之抗告為無理由，呂理脩之抗告為有
    理由，爰裁定如主文。
中    華    民    國   100    年    10    月    27    日
                  民事第十五庭
                      審判長法  官  林恩山
                            法  官  方彬彬
                            法  官  郭松濤
正本係照原本作成。
本裁定除以適用法規顯有錯誤為理由，不得再抗告。如提起再抗
告，應於收受送達後10日內委任律師為代理人向本院提出再抗告
狀，並繳納再抗告費新臺幣1,000元整。
中    華    民    國   100    年    10    月    28    日
                            書記官  方素珍